【裁判字號】    97,交上易,348
【裁判日期】    980220
【裁判案由】    過失傷害
【裁判全文】
臺灣高等法院刑事判決               97年度交上易字第348號
上  訴  人  臺灣臺北地方法院檢察署檢察官
上  訴  人
即  被  告  丁○○
選任辯護人  李旦律師
            江俊賢律師
上列上訴人因被告過失傷害案件，不服臺灣臺北地方法院97年度
交易字第434號，中華民國97年10月22日第一審判決（起訴案號
：臺灣臺北地方法院檢察署97年度偵字第7639號），提起上訴，
本院判決如下：
    主  文
上訴駁回。
丁○○緩刑貳年，並應於民國98年3月31日前給付丙○○新臺幣
壹佰萬元。
    事  實
一、丁○○無重型機車駕駛執照，竟於民國96年11月8日凌晨2時
    50分許，騎車號CXR-327號重型機車沿臺北市中山區○○○
    路由北往南方向行駛，駛經臺北市○○○路○段、民生西路
    交岔路口之行人穿越道時，原應注意行車速度，依速限標誌
    或標線之規定，無速限標誌或標線者，行車時速不得超過50
    公里，且遇有行人穿越時，無論有無交通人員指揮或號誌指
    示，均應暫停讓行人先行通過，且當時天候微雨、夜間有照
    明、視距良好、柏油路面無缺陷亦無障礙物，並無不能注意
    之情事，竟以時速50至60公里超速行駛且未暫停讓行人先行
    通過，適丙○○亦疏未注意其時行車管制標誌（附設行人專
    用標誌）為紅燈，而走在臺北市○○○路○段、民生西路交
    岔路口之行人穿越道，丁○○見狀不及閃避而撞擊丙○○致
    其創傷性腦出血，而有失語症、無法與人溝通之語能嚴重減
    損之重傷害。丁○○於偵查犯罪機關發覺前，主動向據報到
    場處理之警員自首而接受裁判。
二、案經丙○○之配偶乙○○○委任代理人即其子甲○○訴由臺
    灣臺北地方法院檢察署檢察官偵查起訴。
    理  由
壹、證據能力：
    道路交通事故現場圖、道路交通事故調查報告表(一)、道路交
    通事故調查報告表(二)、臺北市政府警察局中山分局交通分隊
    道路交通事故補充資料表、馬偕醫院甲種診斷證明書，雖均
    屬被告以外之人於審判外之書面陳述，然當事人就此未於言
    詞辯論終結前聲明異議，且本院審酌上開書面陳述，係警員
    到場處理本案交通事故所製作及醫師視診被害人丙○○後所
    出具，均適為本案證據，依刑事訴訟法第159條之5第2項規
    定，自得作為證據。至其餘資以認定本案犯罪事實之非供述
    證據（詳後述），亦查無違反法定程序取得之情，依刑事訴
    訟法第158條之4規定反面解釋，均具證據能力。
貳、實體部分：
一、訊據上訴人即被告丁○○就上開犯罪事實坦承不諱，且有道
    路交通事故現場圖、道路交通事故調查報告表(一)、道路交通
    事故調查報告表(二)、臺北市政府警察局中山分局交通分隊道
    路交通事故補充資料表【臺灣臺北臺北地方法院檢察署97年
    度偵字第7639號卷（下稱偵卷）第11、14-15、18-19頁】、
    臺北市車輛行車事故鑑定委員會鑑定意見書（偵卷40-43頁
    ）、馬偕紀念醫院甲種診斷證明書（偵卷11頁）、現場照片
    （偵卷23-27頁）附卷為證。按刑法第10條第4項第3款規定
    ：「稱重傷者，謂下列傷害：…三、毀敗或嚴重減損語能、
    味能或嗅能」。查被害人因本案交通事故致其創傷性腦出血
    ，而有失語症、無法與人溝通之語能嚴重減損之重傷害，有
    上開馬偕醫院診斷證明書、同院97年9月12日馬院醫外字第
    0970002902號函及檢附之乙種診斷書在卷可考（原審法院卷
    17-18頁），足認被害人所受傷勢係重傷害。次按行車速度
    ，依速限標誌或標線之規定，無速限標誌或標線者，行車時
    速不得超過50公里。汽車行經行人穿越道時，遇有行人穿越
    時，無論有無交通人員指揮或號誌指示，均應暫停讓行人先
    行通過，道路交通安全規則第93條第1項第1款前段、第103
    條第2項分別定有明文。被告騎車自應遵守上開規定，而案
    發當時天候微雨、夜間有照明、視距良好、柏油路面無缺陷
    亦無障礙物，並無不能注意之情，竟超速行駛且未暫停讓行
    人先行通過而撞及被害人，堪認被告顯有過失，且被告過失
    行為與被害人重傷害間，有相當因果關係。被告於本院審理
    時辯稱：那天也不是所有的錯都在我，那天我是綠燈直行，
    我不知道他會突然衝出來云云；被告選任辯護人為被告辯護
    稱：本件應有信賴利益之適用，本件案發時間是凌晨，且是
    被害人違規闖越行人穿越道，當天有下雨，被告的車速不可
    能太快云云。惟查，依臺北市車輛行車事故鑑定委員會之鑑
    定意見，丁○○騎乘CXR-327號普通重型機車行經行人穿越
    道有行人穿越時未暫停讓行人先行通過為肇事主因，丙○○
    未依號誌指示穿越道路為肇事次因（見原審法院卷第40頁至
    第43頁鑑定意見書），則被告於本件車禍確有過失甚明，尚
    難以被害人與有過失為被告有利之認定。是本案事證明確，
    被告過失傷害致重傷犯行，洵堪認定，應依法論科。
二、核被告所為，係犯刑法第284條第1項後段過失致重傷罪。而
    汽車駕駛人，無駕駛執照駕車、酒醉駕車、吸食毒品或迷幻
    藥駕車、行駛人行道或行經行人穿越道不依規定讓行人優先
    通行，因而致人受傷或死亡，依法應負刑事責任者，加重其
    刑至二分之一。道路交通管理處罰條例第86條第1項定有明
    文。被告於本案事故發生後之96年11月22日始有重型機車駕
    照，有該駕照在卷可稽（偵卷第29頁），而係無照駕駛，且
    行經行人穿越道不依規定讓行人優先通行因而致人受傷，應
    依該條項規定加重其刑。惟被告肇事後於偵查犯罪機關發覺
    前，主動向據報到場處理之警員自首而接受裁判，有臺北市
    政府警察局道路交通事故肇事人自首情形記錄表（偵卷第20
    頁）附卷可稽。被告對於未發覺之罪自首而接受裁判，依刑
    法第62條前段規定減輕其刑，爰依刑法第71條第1項規定先
    加後減。
三、原審同此事實認定，依刑法第284條第1項後段、第41條第1
    項前段、第62條前段，道路交通管理處罰條例第86條第1項
    ，刑法施行法第1條之1第1項、第2項前段之規定，審酌被告
    並無前科，此有本院被告前案紀錄在卷為證，素行尚可，且
    坦承犯行，惟尚未與被害人成立和解，兼衡被害人亦疏未注
    意行人穿越道之行人專用標誌為紅燈而穿越，為與有過失，
    此有臺北市車輛行車事故鑑定委員會鑑定意見書（偵卷第42
    -43頁）在卷可稽，被告高職畢業智識程度及其生活狀況與
    被害人傷勢嚴重程度等一切情狀，量處有期徒刑陸月，並諭
    知易科罰金之折算標準以新臺幣壹仟元折算一日。其認事用
    法，核無違誤，量刑亦甚妥適。檢察官上訴意旨略以：被告
    丁○○自96年11月8日肇事至今，未曾親自向被害人及其家
    屬致歉，亦未賠償任何金錢，被告雖於法院開庭時言詞表示
    願意和解，但卻從未主動與被害人洽談和解，亦未曾向調解
    委員會申請調解，顯無和解誠意，不見有何悔意，參以被害
    人因此事件受有創傷性腦出血，而有失語症、無法與人溝通
    之語能嚴重減損之重傷害等一切情狀，原審輕判被告丁○○
    有期徒刑6月，有違比例原則，罪刑失衡，難收警懲矯治之
    效等語。查被告與本院審理中已與被害人丙○○之子甲○○
    調解成立，同意給付丙○○新臺幣壹佰貳拾萬元，並已於98
    年1月9日給付貳拾萬元，餘壹佰萬元於98年3月31日前給付
    完畢，此有原審法院臺北簡易庭98年1月14日調解筆錄影本
    一份附於本院卷可稽，是檢察官上訴，核無理由。被告上訴
    認被害人與有過失、原審量刑過重，核亦無理由，均應駁回
    。惟查被告前未曾犯罪，此有本院被告前案紀錄表在卷可按
    ，並已與被害人調解成立，已如前述，其經此科刑之教訓，
    應無再犯之虞，被害人之子甲○○於本院審理時表示願意原
    諒被告，希望被告可以確實履行賠償，本院認被告刑之宣告
    以暫不執行為適當，爰併宣告如主文第二項所示附條件之緩
    刑貳年，以勵自新。
據上論斷，應依刑事訴訟法第368條、刑法第74條第1項第1款、
第2項第3款，判決如主文。
本案經檢察官楊秀蘭到庭執行職務。
中    華    民    國    98    年    2    月    20    日
                  刑事第十二庭  審判長法  官  蔡永昌
                                      法  官  蔡新毅
                                      法  官  陳榮和
以上正本證明與原本無異。
不得上訴。
                                      書記官  林吟玲
中    華    民    國    98    年    2     月    20    日
附錄：本案論罪科刑法條全文
中華民國刑法第284條第1項
因過失傷害人者，處6月以下有期徒刑、拘役或5百元以下罰金，
致重傷者，處1年以下有期徒刑、拘役或5百元以下罰金。


司法院資訊處製作；財團法人民間司法改革基金會備份。
